臺灣高等法院刑事判決　　　　　　　　　　　　　　九十三年度上易字第五０一號
　　上　訴　人
　　即　被　告　甲○○
　　選任辯護人　陳麗玢律師
右上訴人因侵占等案件，不服臺灣桃園地方法院九十二年度易緝字第一五九號，中華
民國九十三年一月十九日第一審判決（起訴案號：臺灣桃園地方法院檢察署九十一年
度偵字第一九二五三號），提起上訴，本院判決如左：
    主  文
上訴駁回。
    理  由
一、本案經本院審理結果，認第一審判決以被告甲○○係犯刑法第三百三十六條第二
    項之業務侵占罪，同時審酌被告犯罪之動機、目的、手段及犯罪後尚未與告訴人
    達成和解等一切情狀，量處有期徒刑一年二月，認事用法及量刑，均無不當，應
    予維持，並引用第一審判決書記載之事實、證據及理由（如附件）。
二、被告上訴意旨以：因與告訴人洽談和解時，告訴人要求一次支付一百多萬元，所
    提先付五十萬元，其餘分期清償，為告訴人拒絕，遂無法達成和解，原審未審酌
    及此，量刑顯屬過重等語。惟被告侵占告訴人款項總計達二百三十餘萬元，復遲
    未能賠償告訴人損害，原審量處有期徒刑一年二月，自無不當。被告上訴，指摘
    原審量刑過重，為無理由，應予駁回。至原審認被告係於九十年十月間受僱震達
    保全股份有限公司（下稱震達公司）；而於九十年十月間某日，侵占業務上所持
    有之「海山中國城社區」現金；及至九十一年一月間，復受僱良福公寓大廈管理
    維護股份有限公司（下稱良福公司），並於九十一年一月十一日，侵占「荷蘭村
    社區Ｂ區」社區存款。惟被告應係於九十年一月十一日任職於良福公司，並於九
    十一年一月十一日為侵占犯行離職後，始改任職於震達公司，業據被告於本院審
    理時供述明確，核與告訴人良福公司指訴情節相符。又被告雖稱係自九十一年十
    月間至震達公司任職，然告訴人震達公司於偵查中指稱，被告九十一年六月五日
    到職；同年十月九日離職，復有被告新進人員履歷表及被告親自簽名之「海山中
    國城社區」八至十月份之管理費收據在卷為憑。足見被告任職震達公司日期應係
    九十一年六月五日；並於九十一年十月間，為業務侵占犯行。原審此部分認定事
    實，尚有不符，惟因不影響被告之罪刑，自應由本院逕行更正，併此敘明。
據上論斷，應依刑事訴訟法第三百七十三條、第三百六十八條，判決如主文。
本案經檢察官沈明彥到庭執行職務
中　　　華　　　民　　　國　　九十三　　年　　　五　　　月　  　五  　　日
                              臺灣高等法院刑事第十四庭
                                  審判長法  官　陳　祐　輔
                                        法  官　洪　昌　宏
                                        法  官  陳  國  文
右正本證明與原本無異。
不得上訴。
                                　　　　書記官　蔡　棟　樑
中　　　華　　　民　　　國　　九十三　　年　　　五　　　月　　  五  　　日
刑法第三百三十六條第二項：
對於公務上或因公益所持有之物，犯前條第一項之罪者，處一年以上七年
以下有期徒刑，得併科五千元以下罰金。
對於業務上所持有之物，犯前條第一項之罪者，處六月以上五年以下有期
徒刑，得併科三千元以下罰金。
前二項之未遂犯罰之。
附件
臺灣桃園地方法院刑事判決                        九十二年度易緝字第一五九號
    公  訴  人  臺灣桃園地方法院檢察署檢察官
    被      告  甲○○  男  三十七歲（民國○○○年○月○○○日生）
                        住桃園縣桃園市○○○路○段二七一號七樓之四
                        居苗栗縣竹南鎮○○街二六八巷三三號
                        身分證統一編號：Ｃ一二四五九五一號
    選任辯護人  林思銘  律師
右列被告因業務侵占案件，經檢察官提起公訴（九十一年度偵字第一九二五三號）及
臺灣新竹地方法院檢察署移送併案審理（九十二年度偵緝字第三一一號），本院判決
如左：
    主  文
甲○○連續意圖為自己不法之所有，而侵占對於業務上所持有之物，處有期徒刑壹年
貳月。
    事  實
一、甲○○於民國（下同）九十年十月間受僱震達保全股份有限公司（負責人管聰明
    ，設桃園縣桃園市○○路○段四七號，下稱震達公司）派駐擔任桃園縣桃園市○
    ○路「海山中國城社區」總幹事乙職，負有收付、保管海山中國城社區管理費之
    權責，為從事業務之人，竟因其個人一時急需現金花用，即基於為自己不法所有
    之意圖，於九十年十月間某日，逕將其因上開業務上所收取、持有該社區管理費
    現金新台幣（下同）三十四萬一千七百十元全數侵占入己，花用殆盡。嗣於九十
    一年十月間，經震達公司實施帳務查核後，始行查悉上情。
二、甲○○後於九十一年一月間另受僱良福公寓大廈管理維護股份有限公司（負責人
    陳春銅，設台北市中山區○○○路○段八號九樓之一，下稱良福公司）派駐擔任
    新竹市○○路一七五巷「荷蘭村社區Ｂ區」總幹事乙職，負有領取、收付、保管
    社區管理委員會零用金之權責，亦為從事業務之人，竟因其個人一時急需現金花
    用，即基於上開同一意圖為自己不法所有之概括犯意及行使變造私文書之犯意，
    將該社區管理委員會委員吳維新、劉炳良、吳秀連三人於九十一年一月十一日所
    簽發完成向世華銀行（現合併為國泰世華銀行）提領五千元現金存款供作該社區
    零用金之取款憑條乙紙，以先將提領數額變造為「二百萬五千元」之不實詐術，
    持向世華銀行提領該社區之存款，致世華銀行承辦人員因之陷於錯誤，信以為真
    ，交付上開現金二百萬五千元予甲○○收受，而詐欺取得上開現金二百萬元，並
    將其餘五千元之零用金亦侵占入己，全數花用殆盡。
三、案經震達公司訴由臺灣桃園地方法院檢察署檢察官偵查起訴及臺灣新竹地方法院
    檢察署檢察官移送併案審理。
    理  由
一、右揭事實業據被告甲○○迭次於警、偵訊中及本院審理時坦承不諱，核與告訴人
    震達公司代表人管聰明、良福公司代表人陳春銅指訴之情節及證人陳光輝、吳維
    新證述之情節，均相符合，復有告訴人震達公司所提出海山中國城社區公共管理
    費用收據乙份、新進人員履歷表乙紙及告訴人良福公司所提出人事資料表乙紙、
    被告身分證影本乙紙、上開變造之取款憑條乙紙、荷蘭村社區Ｂ區現金收入傳票
    乙紙、世華銀行存褶存款交易查詢二紙，在卷可稽，足堪認定。被告犯行已臻明
    確，應予依法論科。
二、查被告於右揭時地分別受僱震達公司及良福公司擔任海山中國城社區及荷蘭村社
    區Ｂ區總幹事，負有收取、保管管理費用及零用金之權責，均為從事業務之人，
    核被告右揭事實一、所為，係犯刑法三百三百六條第二項之業務侵占罪；右揭事
    實二、所為，則係犯刑法第二百十六條、第二百十條之行使變造私文書罪、第三
    百三十六條第二項之業務侵占罪及第三百三十九條第一項之詐欺取財罪。臺灣新
    竹地方法院檢察署移送被告右揭事實二、之犯行併案審理部分，其中有關業務侵
    占之犯行，與公訴人原起訴部分間，有連續犯之裁判上一罪關係，依刑事訴訟法
    第二百六十七條之規定，應併為公訴人原起訴效力所及，本院自得併予審理，合
    先敘明。被告就右揭事實二、所犯上開三罪間，有方法、結果之牽連關係，應依
    刑法第五十五條之規定，從一重之業務侵占罪處斷。被告先後二次業務侵占之行
    為，其時間緊接，所犯構成要件相同，顯均係基於概括犯意所為，為連續犯，應
    依刑法第五十六條之規定，論以情重較重右揭事實一、之業務侵占乙罪，並加重
    其刑。爰審酌被告於右揭時地分別擔任海山中國城社區及荷蘭村社區Ｂ區總幹事
    乙職，均為從事業務之人，竟因個人急需現金花用，即先後將其對於業務上所持
    有上開現金侵占入己，並以變造取款憑條之不實詐術，詐得現金二百萬元花用殆
    盡，已損及告訴人震達公司、良福公司、海山中國城社區、荷蘭村社區Ｂ區及世
    華銀行之權益，而被告案發後迄今亦未與告訴人震達公司及良福公司達成任何民
    事和解等一切情狀，量處如主文所示之刑，以資儆懲。
據上論斷，應依刑事訴訟法第二百九十九條第一項前段，刑法第五十六條、第三百三
十六條第二項，罰金罰鍰提高標準條例第一條前段，判決如主文。
本案經檢察官陳雅譽到庭執行職務
中      華      民      國      九十三    年    一    月     十九     日
                          臺灣桃園地方法院刑事第二庭
                                    法  官   林晏鵬
右正本證明與原本無異。
如不服本判決，應於判決送達後十日內向本院提出上訴狀( 應附繕本 )，上訴於
臺灣高等法院。
                                    書記官   陳青瑜
中      華      民      國      九十三    年    一    月     二十     日
附錄法條：
中華民國刑法第三百三十六條
(公務公益侵占罪、業務侵占罪)
對於公務上或因公益所持有之物，犯前條第一項之罪者，處一年以上七年
以下有期徒刑，得併科五千元以下罰金。
對於業務上所持有之物，犯前條第一項之罪者，處六月以上五年以下有期
徒刑，得併科三千元以下罰金。
前二項之未遂犯罰之。
